【裁判字號】    97,訴,369
【裁判日期】    971223
【裁判案由】    土地更正編定
【裁判全文】
臺中高等行政法院判決
                                       97年度訴字第369號
                              .
原      告  甲○○
訴訟代理人  林軍男  律師
被      告  臺中縣政府
代  表  人  乙○○
訴訟代理人  丙○○
上列當事人間因土地更正編定事件，原告不服內政部中華民國97
年5月6日台內訴字第0970072404號訴願決定，提起行政訴訟，本
院判決如下︰
    主  文
原告之訴駁回。
訴訟費用由原告負擔。
    事實及理由
一、事實概要：緣原告之父湯金田所有坐落台中縣和平鄉○○○
    ○段18-52地號土地，於民國（下同）67年間因分割增加同
    段18-66、18-67地號等2筆土地。其中18-67地號（面積0.02
    18公頃）編定為「山坡地保育區、暫未編定用地」，85年3
    月13日湯金田以18-67地號土地上有和平鄉○○村○鄰○○路
    中坑巷38號建築物，向東勢地政事務所申請變更編定為建地
    ，並檢附台中縣稅捐稽徵處東勢分處85年3月12日稅東分二
    字第850018號函：「坐落和平鄉○○村○○路中坑巷38、39
    號（稅籍編號第00000000000號）房屋，依據本分處房屋稅
    籍資料記載明細如左：納稅義務人姓名：湯金田持分1/2；
    構造別：雜木造；面積：1層74.3平方公尺；房屋現值：320
    00；折舊年數：20年。」案經東勢地政事務所以85年3月20
    日85中東地三字第1948號函報被告：「本案土地於使用編定
    結果公告前實際已全部作建築使用，持有稅籍證明，為合法
    建築物，更正編定為山坡地保育區丙種建築用地，符合內政
    部頒『製定非都市土地使用分區圖及編定各種使用地作業須
    知』九(二)說明2之3規定。」並再以85年4月5日85中東地三字
    第2334號函、85年4月23日85中東地三字第2872號函補正資
    料及以85年5月8日85中東地三字第3260號函報被告：「本案
    土地於使用編定公告前實際已全部作建築使用。」後，被告
    以85年5月16日85府地用字第115188號函同意18-67地號土地
    由山坡地保育區暫未編定用地更正編定為同區丙種建築用地
    。18-67地號土地並於85年9月14日由湯金田贈與原告。18-
    66地號土地（面積0.4712公頃）編定為「山坡地保育區、暫
    未編定用地」，並於68年2月9日由湯金田賣予湯鴻儒。又上
    開中坑巷38、39號2棟相連建物於94年12月23日辦理稅籍分
    割，分割後中坑巷39號房屋增編為00000000000號稅籍，納
    稅義務人更正為湯鴻儒（持分比率全部）。湯鴻儒持上開稅
    籍證明書等資料，以95年2月10日申請書向東勢地政事務所
    申辦18-66地號土地更正編定為建地，東勢地政事務所以000
    00000000號稅籍係自00000000000號稅籍分割而來，分割前
    稅籍共包含38號（稅籍面積：20.35平方公尺）及39號（稅
    籍面積：53.9平方公尺）兩棟相連建物，且該分割前稅籍業
    經湯金田申請更正編定18-67地號土地為建築用地完竣，雖
    湯金田於申請書中僅陳明38號建物坐落於18-67地號，惟其
    申請案附之稅籍證明書所載面積係包含兩棟建物合計74.3平
    方公尺，且依該更正編定案之往來公文，可知認定之舊有合
    法建物面積採計74.3平方公尺，包含38號及39號兩棟建物等
    由，認39號建物屬舊有合法建物，並據以申辦18-67地號土
    地更正編定案，其再持以申辦18-66地號更正編定，係重複
    申辦，乃以95年4月19日中東地價字第0950003622號函報被
    告擬請依法駁回其申請。案經被告95年5月1日府地用字第09
    50117815號函復東勢地政事務所維持原編定。湯鴻儒乃向被
    告提出陳情，經被告以95年11月9日府地用字第0950313755
    號函請東勢地政事務所查明。東勢地政事務所為查明18-67
    地號土地更正編定為建地是否有誤，須釐清18-67地號土地
    更正編定案之原舊有合法建物（包含中坑巷38、39兩棟相連
    建物）是否完全坐落於該地，分別於95年2月24日、95年7月
    26日、95年11月27日3次辦理實地勘察。因該建物已於93年
    艾利風災中全倒，現場並無合法舊有建物，95年11月27日遂
    參照建物毀損前照片、房屋稅籍平面圖及現場建物拆除痕跡
    後，由湯鴻儒指界施測，檢測結果舊有建物坐落於18-67地
    號土地面積僅9.2528平方公尺，餘皆坐落於18-66地號土地
    上。又再套合比對68年12月14日航照圖、91年航照圖及地籍
    圖，判斷舊有建物應係坐落於兩筆土地上，且其坐落情形與
    95年11月27日檢測結果大致相符，然並無法判斷實際坐落面
    積及位置。且95年11月27日原告並未指界（僅有湯鴻儒對舊
    有建物位置指界）。案經東勢地政事務所將本案情形分別以
    95年12月19日中東地價字第0950012954號函、96年9月28日
    中東地價字第0960010042號函及96年11月15日中東地價字第
    0960011721號函陳報被告，經被告認定原告之父湯金田於85
    年申請更正編定之地上建物並非完全坐落18-67地號土地，
    乃以96年11月30日府地用字第0960335110號系爭處分函通知
    東勢地政事務所：「本府同意貴所依行政程序法第39條、第
    102條及『製定非都市土地使用分區圖及編定各種使用地作
    業須知』九(二)說明3、第23點之相關規定，事實認定擬將原
    85年間更正編定之成果部分撤銷，埋伏坪社段18-67地號土
    地目前編定『山坡地保育區、丙種建築用地』更正回復為『
    同區、暫未編定』，並將18-66及18-67地號等2筆土地上之
    建物情形分別於該筆土地標示部其他登記事項欄辦理註記（
    18-67地號註記：1.部分為丙種建築用地。2.內有納稅義務
    人為甲○○之合法舊有建物中坑巷38號面積9.25平方公尺。
    18-66地號註記：95年11月15日分割自18-52地號1.部分為丙
    種建築用地。2.內有納稅義務人為甲○○之合法舊有建物中
    坑巷38號面積11.15平方公尺及納稅義務人為湯鴻儒之合法
    舊有建物中坑巷39號面積53.9平方公尺。）以為土地所有權
    人嗣後辦理相關事宜之依據，及塗銷『本筆土地辦理更正編
    定中』之註記，另於異動完成後通知土地所有權人及本府與
    稅捐單位。」原告不服，提起訴願，遭決定駁回，遂提起本
    件行政訴訟。
二、本件原告主張：
  (一)原告之父湯金田於85年3月13日就系爭18-67地號之土地，申
    請被告更正編定為丙種建築用地，當時所提出之申請書僅記
    載38號建物為地上建物，並未一併載計39號建物，申請更正
    編定為丙種建築用地之坐落土地則為18-67地號土地。然被
    告當時回函內容則載記湯金田係以38、39號兩棟建物，同時
    為申請之標的建物，惟申請之建物面積則係登載為74.3平方
    公尺，申請更正編定為丙種建築用地之坐落土地僅就18-67
    地號之土地裁准。惟依被告提出附件五之「房屋構造勘查記
    錄」，系爭39號之建物面積合計始為74.3平方公尺，系爭38
    號之建物面積則為20.35平方公尺。則：
    1.若系爭38、39號兩棟建物，確如被告主張係跨越系爭18-
      66、18-67二筆地號土地，當時申請建物之面積卻僅記載
      為74.3平方公尺（此實際為39號單獨建物之面積，非38、
      39號兩棟建物之面積，亦非38號建物面積20.35平方公尺
      ）被告即有誤算建物之實際面積，並足以影響應裁准更正
      編定為丙種建築用地之坐落土地及其核准之範圍。
    2.湯金田當時申請更正編定為丙種建築用地之坐落土地，除
      已核准之18-67地號土地外，應包括18-66地號土地在內，
      而非僅就18-67地號土地單獨申請，被告當時即應一併審
      核及准許18-66、18-67二筆地號土地之申請更正編定。
    3.或者，38號建物（面積為20.35平方公尺）當時確實係單
      獨存在於18-67地號土地上，湯金田僅就其坐落之18-67地
      號土地申請更正編定。則被告當時既已將18-67地號土地
      准予更正編定為丙種建築用地，現在亦應以維持原決定，
      較為妥善。
  (二)被告85年5月16日85府地用字第115188號函同意系爭18-67地
    號土地，由山坡地保育區暫未編定用地，更正編定為同區丙
    種建築用地，乃依照當時有效之法令及法定程序辦理系爭土
    地之變更編定，並經東勢地政事務所人員派員實地至現場，
    勘察無誤後，被告始同意辦理，依法行政，並無不法。依原
    告提出之系爭建物之房屋稅課稅資料，其上亦明確載明系爭
    38號建築物所坐落之土地的確為原告之父提出變更編定之18
    -67地號土地。至於被告雖以當時承辦人員，可能並未實際
    測量建物坐落位置及面積云云等語置辯。惟其辯詞是否屬實
    ，並不見被告舉證以實其說。亦不見被告舉證，係依據「當
    時」之何項法令規定，主張系爭土地變更編定，被告核定之
    前需進行「實際測量建物坐落位置及面積」？且事後如法律
    之規定有所變更，「現在」就本件原告之父之原申請案件情
    形，應為與原來處分不同之不利益行政處分內容，被告就此
    亦應提出「現在」法令之依據，惟迄今仍未見被告提出。何
    況，依法律不溯及既往原則，被告亦不得以事後變更之法令
    追溯適用原告之父之原來申請案件。縱被告之抗辯屬實，其
    責任亦在公務機關人員之疏失（依卷內被告所提當初被告核
    准之過程文件，東勢地政事務所確曾派員實地至現場勘察無
    誤），而非歸責於依法提出申請之人民，為期法律安定與信
    賴利益之保護，自不能將不利益之變更編定結果，轉嫁予無
    辜老百姓承受。系爭土地上之建物早已因風災全倒，現場並
    無合法之舊有建物存在，期間並歷時多年，損毀或擴、增建
    之情形，都足以使「房屋之現況」坐落位置及面積與原來「
    聲請時之原況」不相符合，依被告所提出系爭兩棟建物課稅
    記載之建物面積，亦非自始至終完全相符合。
  (三)按行政行為應符合比例原則、誠信原則，並應遵守正當法律
    程序，以保障人民之權利及已合法信賴取得之利益，行政程
    序法第7條、第8條定有明文。經查，本件建物已於93年艾利
    風災中全倒，現場並無合法舊有建物存在，故僅以建物毀損
    前照片、房屋稅籍平面圖及現場建物拆除後痕跡，並由訴外
    人湯鴻儒指界施測，而未命原告在場表示意見，其所為事實
    之認定及處分，已不符正當法律程序及採證法則。且套合比
    對68年12月14日航照圖、91年航照圖及地籍圖，判斷舊有建
    物雖應係坐落於二筆土地上，既然無法判斷實際坐落面積及
    位置，此亦僅屬臆測之詞，自亦不能採為不利原告事實之認
    定，反之應作最有利於人民之事實認定。且其處置結果亦應
    考量比例原則及誠信原則，應以維持原來之土地編定，方係
    最有利於各造當事人之結果。原告之父85年間申請更正編定
    為丙種建築用地，被告既存有前揭行政瑕疵情形，並將系爭
    18-67地號土地准予更正編定為丙種建築用地，原告之信賴
    利益，應予保護。訴外人湯鴻儒之建物復已於93年之艾利風
    災中全倒，原來建物之實際坐落面積及位置已無法判斷，無
    法就所有18-66地號土地申請更正編定為丙種建築用地等情
    ，並聲明求為判決(1)撤銷訴願決定及原處分。(2)被告應將原
    告所有坐落台中縣和平鄉○○○○段18-67地號土地之使用
    分區及使用地類別由「山坡地保育區、暫未編定用地」更正
    回復編定為「山坡地保育區、丙種建築用地」。
三、被告則以：
  (一)系爭埋伏坪社段18-67地號土地前於85年間經東勢地政事務
    所函報被告敘明：「本案土地於使用地編定結果公告前實際
    已全部作建築使用。」及「本案土地位於山區現況為木造房
    屋1棟與附屬用地。」並經被告85年5月16日85府地用字第11
    5188號函同意全筆更正編定為「丙種建築用地」。嗣後同段
    18-66地號土地所有權人亦持相同之證明文件申辦更正編定
    ，始發現當時辦理更正編定，未查明地上建物之位置為何，
    即將18-67地號全筆土地更正編定為建築用地，實有瑕疵。
    為查證本案舊有建物之坐落位置為何，乃由東勢地政事務所
    分別於95年2月24日、95年7月26日及95年11月27日3次函請
    當事人及相關單位實地勘查，惟現況建物因93年艾利風災中
    全倒，現場已無合法舊有建物，原告前2次會勘均未到場，
    至11月27日第3次會勘現場進行檢測時，主張現場無舊有建
    物無法對建物位置進行指界並拒絕簽名，然現況仍有部分建
    物拆除痕跡，嗣由東勢地政事務所參照建物毀損前照片、稅
    籍證明之面積、房屋稅籍平面圖及現場建物拆除痕跡，並由
    關係人湯鴻儒指界施測，檢測結果為舊有建物坐落於18-67
    地號土地上之面積僅為9.25平方公尺，其餘面積皆坐落18-
    66地號上。為求審慎，東勢地政事務所另將68年12月14日及
    91年攝影之航空照片與地籍圖進行套合比對，判斷該建物應
    係坐落於18-66及18-67地號2筆土地上，與現場施測結果大
    致相符。
  (二)案經東勢地政事務所查明埋伏坪社段18-67地號土地前於85
    年間更正編定之部分成果實有瑕疵，當時申請人所持房屋稅
    籍證明包含中坑巷38、39號2棟建物，惟該建物並非完全坐
    落於18-67地號土地上，當時承辦人員所報更正編定之資料
    ，未有實地會勘紀錄或會勘照片，已無從得知當時報府公文
    所載：「本案土地於使用地編定結果公告前實際已全部作建
    築使用。」及「本案土地位於山區現況為木造房屋1棟與附
    屬用地。」依據為何，是被告就事實認定，本案之舊有合法
    建物雖因艾利風災倒塌，惟經參照相關圖說及現況拆除痕跡
    ，仍可認定中坑巷38、39號舊有建物坐落於埋伏坪社段18-
    66及18-67地號等2筆土地上，及套合比對之結果為中坑巷38
    號坐落於18-67地號土地上之建物面積為9.25平方公尺，另
    18-66地號土地上包含中坑巷38號建物面積為11.15平方公尺
    及中坑巷39號建物面積53.9平方公尺。
  (三)本案除依上開內政部函示意旨辦理外，因本案情形並無前例
    可循，被告乃於96年5月29日府地用字第0960149751號函請
    內政部釋示，嗣經內政部96年6月4日以內授中辦地字第0960
    046610號函釋略以：「本案更正編定涉及事實之認定，請本
    於權責依前開規定審認辦理。」是以，本案埋伏坪社段18-
    67地號土地之原更正編定成果經重新檢測發現部分有誤，被
    告乃以96年11月30日府地用字第0960335110號函將其編定由
    「山坡地保育區、丙種建築用地」更正編定為「山坡地保育
    區、暫未編定」，並於土地登記簿之標示部其他登記事項欄
    註記：「1.部分為丙種建築用地2.內有納稅義務人甲○○之
    合法舊有建物中坑巷38號面積9.25平方公尺。」及於同段18
    -66地號土地登記簿標示部其他登記事項欄註記「1.部分為
    丙種建築用地2.內有納稅義務人甲○○之合法舊有建物中坑
    巷38號面積11.15平方公尺及納稅義務人湯鴻儒之合法舊有
    建物中坑巷39號面積53.9平方公尺。」俾憑嗣後土地所有權
    人據以向地政事務所申請分割及更正編定事宜。
  (四)本案更正編定因涉及地上2棟建物納稅義務人之權益，被告
    於作為行政處分前，請東勢地政事務所務必依行政程序法規
    定通知雙方當事人陳述意見進行協調，東勢地政事務所分別
    於95年12月12日（無送達證書）及96年4月13日（有雙掛號
    回執聯）邀請當事人到所陳述協調，惟原告卻始終不願意配
    合。然更正編定為建築用地之審認，需以實地建物之位置及
    面積為基礎，而實地使用情形係屬事實認定問題，原告明知
    建物坐落於其所有土地上之面積僅為少數，即不予配合實地
    指界，於95年11月27日第3次現場施測時，主張現場無舊有
    建物無法對建物位置進行指界並拒絕簽名，被告為求審慎及
    公平，因地上之建物已於93年間艾利風災全倒，是本案地上
    建物之位置除依湯鴻儒現場指界外，另參採現況建物拆除之
    痕跡、編定管制前（68年）之航空照片圖及申請人提供之建
    物毀損照片，始由東勢地政事務所測量單位進行檢測比對，
    並非原告所陳僅以湯鴻儒現場指界結果認定，而未命原告表
    示意見。又為避免雙方權益受損，被告乃依地政事務所檢測
    比對結果，將2棟建物分別坐落於埋伏坪社段18-66、18-67
    地號等2筆土地上之面積予以註記，以便土地所有權人申請
    後續分割及更正編定事宜。
  (五)系爭18-67地號土地於85年3月13日申請更正編定時所附之合
    法證明文件，經東勢地政事務所97年ll月17日以中東地價字
    第0970011503號函送相關資料，確認答辯狀所附附件2即為
    當初原告之父湯金田所提之合法證明文件。原告主張其父85
    年間所提更正編定申請書係申請門牌38號建物，未一併載計
    39號建物，惟查更正編定案件之審理係以所附之合法證明文
    件為準，觀其所附之稅籍證明、坐落門牌為和平鄉○○村○
    ○路中坑巷38、39號，面積為74.3平方公尺，且當時並未有
    稅務單位之房屋平面圖供參，根本無法得知各門牌建物面積
    為何，故當時以證明文件所載之面積（74.3平方公尺）辦理
    ，並未確認建物坐落位置，即將原告所有之18-67地號土地
    全筆更正編定為建築用地，確有不實。再者，當時如以門牌
    38號建物面積（20.35平方公尺）辦理時，以丙種建築用地
    之建蔽率40%反推其留設法定空地後，得以更正編定為建築
    用地之面積僅為50.88平方公尺，亦不符將18-67地號全筆土
    地（面積218平方公尺）更正為建築用地。另原告希祈被告
    作最有利於人民之事實認定，及主張訴外人湯鴻儒之建物已
    在93年艾利風災中全倒，實際建物坐落面積及位置均無法判
    斷乙節，案因訴外人湯鴻儒於95年2月10日檢具分割後之稅
    籍證明申請門牌39號建物之更正編定，嗣經東勢地政事務所
    查證，始有本案爭議之開始，又被告事實認定並非採一事證
    即予認定，係由東勢地政事務所參照編定管制前（68年）航
    照圖、建物毀損前照片、現場建物拆除痕跡及關係人湯鴻儒
    指界（通知原告到場，惟原告拒絕簽名）等，是本案並非全
    然無法判斷建物之位置、面積即以證明文件所載面積予以認
    定。至於「有利於人民之事實認定」，案涉原告與訴外人雙
    方之權益，被告以公平正義原則作此事實認定，並未偏頗應
    無違誤。倘維持原85年間之更正編定成果，將與實況不符且
    失公平正義原則，被告所為之行政處分僅是還原事實，並無
    違誤等語，資為抗辯，並聲明求為判決駁回原告之訴。
四、兩造之爭點：被告將系爭坐落台中縣和平鄉○○○○段18-
    67地號土地使用分區用地編定由「山坡地保育區、丙種建築
    用地」更正回復編定為原「山坡地保育區、暫未編定」，是
    否合法。經查：
  (一)按「特定農業區、一般農業區、山坡地保育區、森林區、風
    景區及特定專用區內之一宗土地，於使用編定結果公告前，
    部分已作建築使用、已依法完成基礎工程者或已領有使用執
    照者，應於土地使用現況調查清冊或卡片內註記，並以各該
    區之主要用地編定，俟土地所有權人申請分割後再予更正編
    定。其有第2目第3子目但書情形者，不得更正編定為各種建
    築用地。」為製定非都市土地使用分區圖及編定各種使用地
    作業須知第9點非都市土地各種使用地之編定原則(二)說明3所
    規定。又「二、有關實施建築管理前合法建物及其面積之認
    定．．．統一規定如下：在限制建地擴展執行辦法、都市計
    畫發布實施及非都市土地使用編定前已建有合法房屋之土地
    ，申辦分割及地目變更，於實地勘查時，應由申請人依土地
    登記規則規定檢附相關證明文件，該文件已足堪認定為合法
    建物且載有面積者，由地政單位依其文件所載面積辦理，其
    檢附之證明文件未載有面積或面積無法認定者，於申辦分割
    及地目變更實地勘查時，由地政機關之測量單位依實地測量
    之建物面積認定。．．．有關辦理地目變更之範圍，以申請
    時該土地之使用分區或使用地編定之建蔽率標準，以建物實
    際面積反推其應留設之法定空地，據以辦理分割及地目變更
    。」內政部89年9月13日台內地字第8977503號函釋在案。
  (二)經查，本件原告所有坐落台中縣和平鄉○○○○段18-67地
    號之系爭土地，於85年間經原土地所有權人湯金田向東勢地
    政事務所申請由「山坡地保育區、暫未編定用地」更正編定
    為「山坡地保育區、丙種建築用地」完竣。當時東勢地政事
    務所係以台中縣和平鄉○○村○鄰○○路中坑巷38號、39號
    相連建築物之面積74.3平方公尺，依申請時丙種建築用地之
    建蔽率40%，反推其應留設之法定空地，計算18-67地號土地
    符合更正編定為建地，並函報被告同意在案。然94年間中坑
    巷38、39號2棟相連建物辦理稅籍分割，18-66地號土地所有
    權人湯鴻儒持分割後之39號建物稅籍資料向東勢地政事務所
    申請更正編定為建地。東勢地政事務所以39號建物前據以申
    辦18-67地號土地更正編定案，湯鴻儒再持以申辦18-66地號
    更正編定，係重複申辦為由，報經被告同意否准其申請案。
    湯鴻儒提出陳情後，始發現當時辦理更正編定，未查明地上
    建物之位置，即將18-67地號全筆土地更正編定為建築用地
    ，實有違法。次查，為查明38、39號2棟舊有建物之坐落位
    置，乃由東勢地政事務所分別於95年2月24日、95年7月26日
    及95年11月27日3次函請當事人及相關單位實地勘查，惟38
    、39號建物已於93年艾利風災中全倒，現場並無建物存在，
    東勢地政事務所於95年11月27日至現場勘查時，參照建物毀
    損前照片、稅籍證明面積、房屋稅籍平面圖及現場建物拆除
    後痕跡，並由湯鴻儒指界施測（原告有到場，但並未指界）
    ，檢測結果中坑巷38號舊有建物坐落於18-67地號土地面積
    僅9.25平方公尺，另18-66地號土地上包含中坑巷38號建物
    面積為11.15平方公尺及中坑巷39號建物面積53.9平方公尺
    。東勢地政事務所並將68年12月14日及91年攝影之航空照片
    與地籍圖進行套合比對，判斷該建物應係坐落於18-66及18-
    67地號2筆土地上，與現場施測結果大致相符。準此，已足
    以認定85年間以38、39號2棟相連建物全部面積辦理18-67地
    號土地更正編定為建地係屬錯誤，被告乃以96年11月30日府
    地用字第0960335110號函撤銷18-67地號之編定「山坡地保
    育區、丙種建築用地」，更正回復為原「山坡地保育區、暫
    未編定用地」，揆諸上開規定，並無不合。
  (三)原告雖為上開主張，惟按：
    1.查更正編定為建築用地之審認，係以實地建物之位置及面
      積為基礎，而實地使用情形係屬事實認定問題。東勢地政
      事務所於95年11月27日第3次現場施測時，原告以現場無
      舊有建物無法對建物位置進行指界並拒絕簽名。被告為求
      審慎及公平，因地上之建物已於93年間艾利風災全倒，是
      本案地上建物之位置除依湯鴻儒現場指界外，另參採現況
      建物拆除之痕跡、編定管制前（68年）之航空照片圖及湯
      鴻儒提供之建物毀損照片，始由東勢地政事務所進行檢測
      比對，並非原告所陳僅以湯鴻儒現場指界結果認定，而未
      命原告表示意見。是本件並非全然無法判斷建物之位置、
      面積即以證明文件所載面積予以認定。又為避免雙方權益
      受損，被告乃依東勢地政事務所檢測比對結果，將2棟建
      物分別坐落於埋伏坪社段18-66、18-67地號等2筆土地上
      之面積予以註記，以便土地所有權人申請後續分割及更正
      編定事宜。
    2.原告之父張金田於85年間申請更正編定系爭土地之使用地
      類別時，其所提出之申請書（見本院卷第43頁），雖僅陳
      明38號建物坐落於18-67地號土地上，未一併載明39號建
      物，惟依其申請書所檢附之台中縣稅捐稽徵處東勢分處85
      年3月12日稅東分二字第850018號函（即稅籍資料證明，
      稅籍編號第00000000000號），所載面積係包含門牌為和
      平鄉○○村○○路中坑巷38、39號之兩棟建物，面積合計
      74.3平方公尺（見本院卷第44頁），其中38號建物面積為
      20.35平方公尺，39號建物面積為53.9平方公尺，非原告
      所陳38號建物面積為74.3平方公尺，亦有房屋構造勘查紀
      錄（背面）及房屋稅籍紀錄表各1件附卷可憑（見本院卷
      第62正、背面、63頁）。而原告之父於申請時並未檢附該
      房屋平面圖，無法得知各門牌建物之面積，當時東勢地政
      事務所亦未實地測量即以證明文件所載之面積（74.3平方
      公尺）之房屋辦理更正編定，並未確認建物坐落位置，即
      將原告所有之18-67地號土地全筆更正編定為丙種建築用
      地。且當時如以門牌38號建物面積（20.35平方公尺）辦
      理時，以丙種建築用地之建蔽率40%反推其留設法定空地
      後，得以更正編定為建築用地之面積僅為50.88平方公尺
      ，亦不符將18-67地號全筆土地（面積218平方公尺）更正
      為建築用地，是被告將系爭土地予以更正編定為丙種建築
      用地，確有違法。
    3.再按「違法行政處分於法定救濟期間經過後，原處分機關
      得依職權為全部或一部之撤銷；其上級機關，亦得為之。
      但有下列各款情形之一者，不得撤銷︰一、撤銷對公益有
      重大危害者。二、受益人無第119條所列信賴不值得保護
      之情形，而信賴授予利益之行政處分，其信賴利益顯然大
      於撤銷所欲維護之公益者。」、「受益人有下列各款情形
      之一者，其信賴不值得保護︰一、以詐欺、脅迫或賄賂方
      法，使行政機關作成行政處分者。二、對重要事項提供不
      正確資料或為不完全陳述，致使行政機關依該資料或陳述
      而作成行政處分者。三、明知行政處分違法或因重大過失
      而不知者。」為行政程序法第117條及第119條所明定。本
      件原告之父於85年間申請將系爭土地變更編定為「山坡地
      保育區、丙種建築用地」，其申請書上僅說明38號建物坐
      落系爭土地上，所提出之稅籍證明卻為38、39號之房屋，
      且大部分坐落於18-66地號土地上（其中18-67地號內38號
      建物面積為9.25平方公尺；18-66地號內38號建物面積為
      11.15平方公尺及39號面積為53.9平方公尺），已如前述
      ，則原告之父於85年間申請時，對重要事項提供不正確資
      料或為不完全陳述，致使東勢地政事務所依該資料及申請
      書之說明而作成違法之系爭行政處分，依上開法條之規定
      ，原告之信賴不值得保護，被告自得加以撤銷。又被告將
      系爭土地上編定為「山坡地保育區、丙種建築用地」予以
      撤銷，回復為「山坡地保育區、暫未編定」，並將系爭土
      地註記：1.部分為丙種建築用地。2.內有納稅義務人為甲
      ○○之合法舊有建物中坑巷38號面積9.25平方公尺，以為
      土地所有權人嗣後辦理相關事宜之依據，亦無違反比例原
      則。
  (四)綜上所述，原告上開主張，均不足採。從而，被告從所為之
    系爭處分，核無違誤，訴願決定予以維持，亦無不合。原告
    起訴論旨請求撤銷訴願決定及原處分，及請求被告應將原告
    所有系爭土地之使用分區及使用地類別由「山坡地保育區、
    暫未編定用地」更正回復編定為「山坡地保育區、丙種建築
    用地」，為無理由，應予駁回。至兩造其餘主張和舉證，與
    本件判決之結果無影響，毋庸逐一論述，附此敘明。
五、據上論結，本件原告之訴為無理由，依行政訴訟法第195條
    第1項後段、第98條第1項前段，判決如主文。
中    華    民    國    97    年    12    月    23    日
                臺中高等行政法院第二庭
                          審判長法  官  胡  國  棟
                                法  官  許  武  峰
                                法  官  林  秋  華
以上正本證明與原本無異。
如不服本判決，應於判決送達後20日內向本院提出上訴書狀，其
未表明上訴理由者，應於提起上訴後20日內向本院提出上訴理由
書（須依對造人數附具繕本）；如於本判決宣示或公告後送達前
提起上訴者，應於判決送達後20日內補提上訴理由書（須附繕本
）。未表明上訴理由者，逕以裁定駁回。
中    華    民    國    97    年    12    月    29    日
                                書記官  蔡  宗  融


司法院資訊處製作；財團法人民間司法改革基金會備份。
